【裁判字號】    98,上訴,3588
【裁判日期】    980910
【裁判案由】    毒品危害防制條例
【裁判全文】
臺灣高等法院刑事判決                98年度上訴字第3588號
上  訴  人
即  被  告  甲○○
上列上訴人因違反毒品危害防制條例案件，不服臺灣臺北地方法
院98年度訴字第1044號，中華民國98年7 月24日第一審判決（起
訴案號：臺灣臺北地方法院檢察署98年度毒偵字第1442號），提
起上訴，本院判決如下：
    主  文
上訴駁回。
    理  由
一、按不服地方法院之第一審判決而上訴者，應向管轄第二審之
    高等法院為之。提起第二審之上訴，其上訴書狀應敘述具體
    理由，為第二審上訴必備之程式，此觀諸民國96年7月4日修
    正公布刑事訴訟法第361條第2項之規定甚明。倘上訴理由之
    敘述未合乎具體之要求者，其上訴即屬同法第362 條前段所
    定「上訴不合法律上之程式」，第二審法院應依同法第 367
    條前段之規定，以判決駁回之。又第二審上訴之目的，既在
    於請求撤銷、變更第一審不當或違法之判決，以實現個案之
    救濟，則所謂「具體理由」，自應就原判決如何足以撤銷、
    如何應予變更之「事實上」或「法律上」之具體根據，本於
    確實之訴訟資料暨原因事實之所出，逐一敘述、記載，必已
    具體指出原判決事實認定之所憑有如何之錯誤（如原判決所
    採之證據如何不具證據能力，所為證明力之判斷如何違背經
    驗、論理法則等），法律之適用（尤其實體法）有如何之違
    誤，形式上已足以動搖原判決使之成為不當或違法而得改判
    之事由，始屬合法。上訴理由之敘述，應先合乎具體之要求
    ，始有所敘述可取與否之實體審理與判斷之問題。是上訴人
    之上訴書狀雖敘述上訴理由，但僅泛言原判決認定事實錯誤
    、違背法令、量刑失之過重或輕縱等情詞，而未依上揭意旨
    指出具體事由，或形式上雖已指出具體事由，然該等事由縱
    使屬實，亦不足以認為原判決有何不當或違法（如對不具有
    調查必要性之證據，法院未依聲請調查亦未說明理由，或援
    用證據不當，但除去該證據仍應為同一事實之認定），或其
    所陳之事由，與訴訟資料所載不相適合，或所指摘原判決之
    「不當」或「違法」根本不存在者，均應認其實質上並未符
    合具體之要件，庶符節制濫行上訴之立法意旨。是以上訴人
    之上訴書狀或補提之上訴理由書，雖有敘述上訴理由，惟並
    未具體敘述第一審判決有上述違法、不當情形，即與未敘述
    具體理由無異，其所為上訴，即不符合上訴之法定要件。
二、經查，本件原判決認定上訴人即被告甲○○（下稱被告）有
    於民國（下同）98年5月3日某時許，在臺北縣蘆洲市○○街
    246巷43號5樓住處，將海洛因摻入香菸點燃施用之犯行，且
    為累犯，因而論處被告以施用第一級毒品罪，判處有期徒刑
    7 月及為相關從刑之諭知；係以被告之自白、臺灣尖端先進
    生技醫藥股份有限公司於98年5 月13日出具以氣相層析質譜
    儀法檢測被告為警查獲時所採尿液確呈嗎啡陽性反應之濫用
    藥物檢驗報告、本院被告前案紀錄表為據；復有經交通部民
    用航空局航空醫務中心鑑定為第一級毒品海洛因（驗餘淨重
    0.1044公克）之被告所有白色粉末1 包可證，已詳敘其憑以
    認定之證據及理由，未違背證據法則，且依其確認之事實而
    為法律之適用，亦無違誤。原判決復敘明係審酌被告於66年
    因竊盜、74年因妨害自由、83年因違反肅清煙毒條例、95年
    因公共危險、97年因違反毒品危害防制條例案件，均經法院
    判處罪刑確定，有上開前案紀錄表存卷可按，其素行欠佳，
    前經強制戒治後仍再犯本案施用毒品罪，顯然以己力戒除毒
    癮之可能性甚微，有施予相當期間身體拘束以強制其脫離毒
    害之必要；惟施用毒品為身心健康之自戕行為，並非侵害他
    人法益之犯罪行為；又被告坦承犯行，犯後態度良好；及因
    吸毒者對毒品之依賴性，若未服用毒品，即產生多種生理不
    適之戒斷症狀致難以承受，毒品之成癮性將致吸毒者身心均
    難自制而施用毒品之犯罪動機、被告國小畢業之智識程度、
    生活狀況等一切情狀，衡處有期徒刑7 月，並諭知上開扣案
    海洛因1包，應依毒品危害防制條例第18條第1項前段規定沒
    收銷燬，均已詳為說明其認定理由及量刑依據，顯係基於行
    為人之責任基礎，斟酌刑法第57條所列情狀而為刑之量定。
    從形式上觀察並無任何採證、認事、用法或量刑之不當或違
    法，亦無裁量權濫用或失之過重等情形。被告不服原審判決
    提起上訴，上訴理由略以：伊患有嚴重心臟疾病心肌梗塞，
    另因腎結石達20-30 公分曾開刀治療，有醫院證明可稽，且
    仍須再行開刀；又須侍奉年邁老母、賺錢養妻，求能減輕刑
    責1 月，易科罰金，方得入院治療及照顧家庭云云。惟按量
    刑之輕重本屬法院依職權裁量之事項，原審量處被告有期徒
    刑7 月，業已審酌被告上開各種情狀，更說明對被告施予相
    當期間身體拘束以強制其脫離毒害之必要，並未逾越職權，
    亦未違反比例原則；核被告之上訴意旨，並未依據卷內既有
    訴訟資料或提出新事證，指摘或表明第一審判決有何採證、
    認事、用法或量刑等足以影響判決本旨之不當或違法，要難
    謂其上訴書狀已經敘述具體理由，揆諸上開規定及說明，本
    件上訴顯無具體理由而不合法定程式，應予駁回，並不經言
    詞辯論為之。
三、據上論斷，應依刑事訴訟法第367 條前段、第372 條，判決
    如主文。
中    華    民    國    98    年    9     月    10    日
                  刑事第十九庭審判長法  官  鄧振球
                                    法  官  潘翠雪
                                    法  官  彭幸鳴
以上正本證明與原本無異。
如不服本判決，應於收受送達後10日內向本院提出上訴書狀，其
未敘述上訴之理由者並得於提起上訴後10日內向本院補提理由書
（均須按他造當事人之人數附繕本）「切勿逕送上級法院」。
                                    書記官  陳靜姿
中    華    民    國    98    年    9     月    10    日


司法院資訊處製作；財團法人民間司法改革基金會備份。
